【裁判字號】    99,訴,458
【裁判日期】    990531
【裁判案由】    違反毒品危害防制條例
【裁判全文】
臺灣屏東地方法院刑事判決               99年度訴字第458號
公  訴  人  臺灣屏東地方法院檢察署檢察官
被      告  甲○○
上列被告因違反毒品危害防制條例案件，經檢察官提起公訴（99
年度毒偵字第76、290 號），嗣因被告就被訴事實為有罪之陳述
，經合議庭裁定由受命法官獨任適用簡式審判程序審理，本院判
決如下：
    主  文
甲○○施用第一級毒品，累犯，處有期徒刑壹年，扣案之海洛因
壹包（毒品驗後淨重零點零壹伍公克，另含殘留海洛因粉末難以
完全析離之包裝袋壹個），均沒收銷燬之。
    事  實
一、甲○○前因施用毒品案件，經裁定送觀察、勒戒後，因認無
    繼續施用毒品之傾向，於民國90年10月12日執行完畢釋放出
    所。又於前開觀察勒戒戒執行完畢5 年內之91年間因施用毒
    品案件，經軍事法院裁定送觀察勒戒，嗣因無繼續施用之傾
    向而於92年1 月13日執行完畢釋放，及於92年間又因施用毒
    品案件，經裁定送觀察勒戒，嗣因有繼續施用之傾向，經裁
    定送強制戒治，嗣經裁定停止戒治，強制戒治部分於93年1
    月9 日因毒品危害防制條例修正報結，刑責部分經法院判處
    有期徒刑7 月、5 月，應執行有期徒刑10月確定；另於92年
    間因竊盜案件，經同院判處有期徒刑6 月確定，與前述案件
    接續執行，嗣經假釋、保護管束期滿未經撤銷而於94年2 月
    18日執行完畢。其於96年間另因搶奪、竊盜等案件，經判處
    有期徒刑1 年、8 月、減為有期徒刑9 月確定，合併定應執
    行有期徒刑2 年2 月確定，於98年4 月22日縮短刑期假釋付
    保護管束，並於98年6 月20日期滿未經撤銷視為執行完畢。
    猶不知悔改，明知海洛因及甲基安非他命分屬第一、二級毒
    品，不得持有及施用，仍基於施用第一、二級毒品之犯意，
    於98年12月31日下午約3 時許，在其屏東縣潮州鎮○○路
    171 巷8 號之住處，以將海洛因及甲基安非他命置於玻璃球
    內以火燒烤後，吸食所產生煙霧之方式，同時施用第一級毒
    品海洛因、第二級毒品甲基安非他命1 次。嗣於99年1 月1
    日15時許，因邵偉仁騎乘車號「VOM-226 」號輕機車附載甲
    ○○，在屏東縣潮州鎮○○路與光輪路口為警查獲，扣得海
    洛因1 包（驗後淨重0.015 公克），甲○○因而於同日19
    時33分許經警採尿送驗，檢出海洛因代謝後之嗎啡反應與甲
    基安非他命陽性反應。
二、案經屏東縣政府警察局潮州分局及屏東分局報告臺灣屏東地
    方法院檢察署檢察官偵查起訴。
    理  由
一、按本件被告所犯係死刑、無期徒刑、最輕本刑為3 年以上有
    期徒刑以外之罪，其於準備程序就被訴事實為有罪之陳述，
    經受命法官告知簡式審判程序之旨，並聽取其與公訴人之意
    見後，合議庭認無不得或不宜改依簡式審判程序進行之情事
    ，依刑事訴訟法第273 條之1 第1 項、第284 條之1 規定，
    裁定本件由受命法官獨任進行簡式審判程序，合先敘明。
二、上揭犯罪事實，業據被告於本院審理中坦承不諱，此外並有
    共同被查獲之證人邵偉仁之供述、扣押筆錄、扣押物品目錄
    表、屏東縣政府警察局潮州分局偵辦毒品案件涉嫌人尿液採
    證姓名代號對照表、台灣檢驗科技股份有限公司濫用藥物尿
    液檢驗報告、高雄市立凱旋醫院濫用藥物成品檢驗鑑定書各
    1 紙等在卷可稽，足認被告前揭自白與事實相符，本案事證
    明確，被告犯行堪以認定（被告另於99年1 月3 日11時40分
    許，又在屏東縣屏東市○○路「天后宮」前為警盤查，並於
    同日13時50分許經警採尿送驗，但被告該次尿液檢出之嗎啡
    及甲基安非他命之數值，已比被告於99年1 月1 日經警採尿
    檢出之嗎啡及甲基安非他命數值減低甚多，此外又無其他證
    據認定被告在該期間又另有施用毒品犯行，故被告稱其係98
    年12月31日施用毒品後，接續被警查獲2 次之辯解應可採信
    ，起訴書及公訴人亦認該2 次檢驗報告所指為被告同一次施
    用毒品之行為）。
三、次查93年修正施行之毒品危害防制條例就施用毒品者，祇於
    「初犯」及「5 年後再犯」二種情形，有其追訴條件之限制
    ，即須於初犯經觀察、勒戒或強制戒治釋放後，5 年內均無
    施用毒品之行為，始能認其前所實施之觀察、勒戒或強制戒
    治已足遮斷毒癮，而得於5 年後再犯時，再予適用初犯之規
    定，重行觀察、勒戒等程式。倘5 年內已經再犯，被依法追
    訴處罰，縱其第3 次（或第3 次以上）施用毒品之時間在初
    犯釋放5 年以後，即與「5 年後再犯」之情形有別，且因已
    於「5 年內再犯」，顯見其再犯率甚高，原實施觀察、勒戒
    或強制戒治，已無法收其實效，而無5 年戒斷期之存在，自
    無再經觀察、勒戒及強制戒治之必要，應由檢察官逕行起訴
    （最高法院95年度台非字第59號、第65號判決意旨、95年度
    第7 次刑庭會議決議意旨參照）。查本案被告曾因施用毒品
    案件，經裁定送觀察、勒戒後，因認無繼續施用毒品之傾向
    ，於90年10月12日執行完畢釋放出所。又於前開觀察勒戒戒
    執行完畢5 年內之91年間因施用毒品案件，經軍事法院裁定
    送觀察勒戒，嗣因無繼續施用之傾向而於92年1 月13日執行
    完畢釋放，及於92年間又因施用毒品案件，經裁定送觀察勒
    戒，嗣因有繼續施用之傾向，經裁定送強制戒治，嗣經裁定
    停止戒治，強制戒治部分於93年1 月9 日因毒品危害防制條
    例修正報結，刑責部分經法院判處有期徒刑7 月、5 月，應
    執行有期徒刑10月確定，有臺灣高等法院被告前案紀錄表、
    臺灣高等法院在監在押全國紀錄表等在卷足參，則被告於前
    案經觀察勒戒執行完畢後，於5 年內已經再犯，雖本案施用
    毒品之時間在初犯釋放5 年後，惟被告既已先於「5 年內再
    犯」，顯見其再犯率甚高，原實施觀察勒戒已無法收其實效
    ，而無5 年戒斷期之存在，參諸前揭判決及決議意旨，自無
    再經觀察、勒戒及強制戒治之必要，本院自應依法就被告本
    次施用毒品之犯行予以論罪科刑。
四、按海洛因、甲基安非他命為毒品危害防制條例第2 條第2 項
    第1 、2 款所規定之第一、二級毒品，核被告所為，係犯毒
    品危害防制條例第10條第1 、2 項之施用第一、二級毒品罪
    ，被告以一個施用行為同時觸犯施用第一級、第二級毒品罪
    ，為想像競合犯，應從一較重之施用第一級毒品罪處斷。被
    告持有毒品，復進而施用，其持有毒品之低度行為，為施用
    毒品之高度行為所吸收（本案除並未扣得被告持有超過該條
    例第11條第3 、4 項所定純質淨重之第一、二級毒品，本院
    當僅得依經驗法則認定被告犯本案施用毒品之犯行時，當時
    所持有之毒品並未達上述條文所定之重量外，檢察官亦未起
    訴被告有犯該條例第11條第3 、4 項之罪），不另論罪。又
    被告有事實欄所列前揭犯罪前科紀錄，亦有前開臺灣高等法
    院被告前案紀錄表可參，被告受有期徒刑之執行完畢，五年
    以內故意再犯本案有期徒刑以上之罪，構成累犯，應依刑法
    第47條第1 項規定加重其刑。爰審酌被告雖於犯後坦承犯行
    ，犯後態度尚可，及其施用毒品行為於本質上係屬自我戕害
    行為，反社會性之程度應屬較低；惟施用毒品，不僅足以戕
    害其個人身心，且極易滋生其他犯罪，惡化治安甚重，嚴重
    損及公益，且被告前經觀察勒戒、徒刑之執行助其戒除毒品
    ，仍（以同一行為）再為本案施用第一、二級毒品犯行，顯
    見其不思悔改，自制力亦顯不佳，及上開施用毒品行為構成
    累犯應加重其刑，並兼衡其經濟狀況、智識程度等一切情狀
    ，量處如主文所示之刑，以資懲儆。
五、另按查獲之第一、二級毒品及專供製造或施用第一、二級毒
    品之器具，不問屬於犯人與否，均沒收銷燬之，毒品危害防
    制條例第18條第1 項前段定有明文。扣案之白色粉末1 包，
    經送高雄市立凱旋醫院鑑定後，認含有海洛因成分（驗前淨
    重0.024 公克，驗後淨重0.015 公克），有該院前揭濫用藥
    物成品檢驗鑑定書在卷可稽，自應依毒品危害防制條例第18
    條第1 項前段規定宣告沒收銷燬之。另裝該毒品之包裝袋1
    個，該院雖未同時鑑定是否含有毒品海洛因成分，惟「一般
    鑑定裝袋內毒品之程式，均係以傾倒方式，將包裝袋內之毒
    品倒出、稱重、以儀器檢驗部分等，倒出時若認必要，則輔
    以刮杓刮取袋內粉末，然無論依何種方式分離，包裝袋內均
    有極微量之第一級毒品海洛因殘留」，業經法務部調查局93
    年3 月19日調科壹字第09300113060 號函釋在案，此為本院
    職務上已知之事實，足認前開包裝袋無論依何種方式分離，
    仍有極微量之第一級毒品海洛因殘留而無法析離，自應整體
    視為查獲之第一級毒品海洛因，依法均應宣告沒收銷燬。至
    查獲被告時雖另扣得注射針筒1 支、筆記本1 本，除本院認
    筆記本1 本與本案施用毒品犯罪並無重要及直接關聯，應無
    加以沒收必要外，本案雖另扣得針筒1 支，惟被告自始均否
    認該針筒係其所有，衡以被告既已承認犯罪，應無單獨就此
    為虛偽供述必要，且無其他證據證明該針筒確係被告供施用
    毒品犯行之用，雖該注射針筒經警方初步檢驗認有毒品海洛
    因陽性反應，但基於無主刑即無從刑原則，本院尚不得於本
    案判決宣告沒收銷燬，自應由檢察官另行依法處置，並予述
    明。
據上論斷，應依刑事訴訟法第273 條之1 第1 項、第284 條之1
、第299 條第1 項前段，毒品危害防制條例第10條第1 項、第2
項、第18條第1 項前段，刑法第11條、第47條第1 項、第55條，
判決如主文。
本案經檢察官劉昀到庭執行職務。
中    華    民    國    99    年    5     月    31    日
                  刑事第一庭    法  官  黃紀錄
以上正本證明與原本無異。
如不服本判決應於收受判決後10日內向本院提出上訴書狀，並
應敘述具體理由；其未敘述上訴理由者，應於上訴期間屆滿後
20日內向本院補提理由書（均須按他造當事人之人數附繕本）
「切勿逕送上級法院」。
中    華    民    國    99    年    5    月    31    日
                                    書記官  戴仲敏

司法院資訊處製作；財團法人民間司法改革基金會備份。
